臺灣板橋地方法院刑事判決　　　　　　　96年度訴字第1081號
公　訴　人　台灣板橋地方法院檢察署檢察官
被　　　告　乙○○
　　　　　　　　　　（現羈押在臺灣台北看守所）
選任辯護人　陳瑞和　律師
上列被告因強盜等案件，經檢察官提起公訴（96年度偵字第5574
號），本院判決如下：
    主  文
乙○○意圖為自己不法之所有，攜帶兇器，以強暴至使不能抗拒
，而使他人交付其物，未遂，累犯，處有期徒刑伍年陸月。扣案
之水果刀壹支、安全帽壹頂、口罩壹個均沒收。
    事  實
一、乙○○於民國87年間因違反懲治盜匪條例案件，經本院以87
    年度訴字第623 號判處有期徒刑8 年，於87年5 月25日確定
    ，自87年5 月25日起算刑期，於93年9 月8 日假釋出監付保
    護管束，至94年10月17日保護管束期滿視為執行完畢。詎仍
    不知悔改，於96年3 月6 日0 時10分許，頭戴安全帽、身著
    黑衣，前往位在台北縣中和市○○路71之2 號之「全家便利
    商店」佯裝購物，見店內僅店員甲○○一人而有機可乘，竟
    基於意圖為自己不法所有之強盜犯意，挨近收銀櫃台，旋以
    左手拉住甲○○之衣領，再以右手持預藏之客觀上足供作為
    兇器使用之水果刀1 支抵住甲○○之頸部，至使甲○○不能
    抗拒，欲使甲○○交付收銀機財物之際，甲○○旋以左手揮
    開乙○○所持水果刀，並轉身持櫃台內之鐵管1 支防衛自身
    安全，詎乙○○竟又進入該收銀櫃台內，持上開水果刀刺向
    甲○○之左前臂近腋下處，致甲○○前臂受有約3 公分之開
    放性傷口，嗣該水果刀刀柄斷裂，乙○○遂棄置該水果刀，
    復與甲○○爭搶上開鐵管，而將甲○○壓制在地，再以腳踹
    踢甲○○之身體，致甲○○受有肘關節、腕部開放性傷口及
    軀幹挫傷等傷害。乙○○因甲○○呼喊求救，而倉皇逃逸，
    致未得逞。
二、案經甲○○訴由臺北縣政府警察局中和分局報請臺灣板橋地
    方法院檢察署檢察官偵查起訴。
    理  由
一、訊據被告於本院審理中矢口否認有何加重強盜及傷害犯行，
    辯稱：案發當晚其前往全家便利超商購買泡麵，並持往櫃台
    結帳，其先將口袋內隨身攜帶之水果刀取出，準備掏錢時，
    引起店員甲○○之誤會，才與甲○○發生扭打，並無強盜之
    意思云云。經查：
  (一)證人甲○○於本院審理中具結證稱：「案發當時，我正在櫃
    台準備寫報表，被告戴著安全帽走入店內，持物品到櫃台前
    要結帳時，沒有說話，就以左手抓住我的衣領，右手拿刀抵
    住我的脖子，我就以左手揮開被告的刀子，之後被告衝進櫃
    台，我隨手拿起店內預先準備的鐵管防身，我先拿鐵管打被
    告，被告拿刀子衝過來，那時我左手被腋下處被水果刀刺傷
    ，該水果刀刀柄斷掉而掉落在地，我往後退到走道，與被告
    發生扭打，我因重心不穩而跌倒，被告就將我壓制在地上，
    並一直用鐵管壓著我的脖子，還用腳踹我，我在地上一直掙
    扎，並趁自動門感應到我與被告動作而打開之際，大喊搶劫
    ，後來被告就鬆手直接向門外逃跑，我從後面追上去，有一
    名年輕人和一名保全人員合力幫忙制伏被告」等語（見本院
    96年5 月14日審理筆錄第4 至9 頁）。而證人甲○○受有肘
    關節、前臂及腕部之開放性傷口，及軀幹挫傷等傷害乙節，
    有財團法人佛教慈濟醫院臺北分院診斷證明書1 件在卷可查
    （見偵查卷第51頁），已可見證人所述非虛。
  (二)次查，經本院勘驗該超商監視錄影畫面結果，「第一檔案為
    超商走道情形畫面，有一頭戴黑色安全帽、身穿黑衣之男子
    在置物架挑選物品後走向櫃台，…接著在櫃台左前方走道互
    搶長型物品，該男子復一直將超商服務員壓在地上。第二檔
    案顯示，該男子仍將超商服務員壓在地上，超商服務員緊抓
    手中長型物品不放，接著出現高喊『搶劫、手放開、報警』
    等聲音，該黑衣男子隨即逃離，超商服務員亦追出門外。第
    三檔案為超商櫃台情形畫面，證人甲○○在櫃台內工作，播
    放至18分38秒時，頭戴黑色安全帽、身穿黑衣之男子持物品
    緊挨超商櫃台前結帳，該男子之右手持有金屬物品，甲○○
    以左手欲接走該男子所持物品，該男子嗣以左手伸向甲○○
    ，並以右手所持金屬物品刺向甲○○胸前，然因櫃台上方廣
    告物遮住攝影機視線，而無法攝得該男子所持金屬物品有無
    抵住甲○○，嗣該男子進入櫃台內與甲○○爭搶長型物品，
    並爭搶至櫃台外，該男子將甲○○壓制在地」等情，亦有本
    院勘驗筆錄1 件在卷可佐（見本院上開筆錄第2 至3 頁）。
    而被告於本院審理中復供承，該名頭戴黑色安全帽、身穿黑
    衣之男子即係其本人，而右手所持金屬物品即係扣案之水果
    刀等語（見本院上開審理筆錄第3 頁）。依上開監視錄影畫
    面所示，被告在超商收銀機櫃台前，先以左手伸向甲○○，
    復以右手持水果刀伸向證人甲○○胸前，足見證人甲○○所
    述被告先以左手抓住甲○○衣領，再以右手持水果刀抵住其
    頸部乙節屬實。由證人甲○○證稱被告挨近櫃台時，並未說
    話，逕以左手抓住其衣領乙節以觀，參以被告與證人甲○○
    素不相識，亦無恩怨或口角，被告攻擊證人甲○○之舉措，
    顯然意在使甲○○不能抗拒而交付收銀機內之財物甚明。可
    見被告辯稱其係前往櫃台前詢問有無熱水，僅將刀子自口袋
    取出云云，乃卸責之詞，並非可採。
  (三)再者，被告於警詢中供稱：「我當時經過全家便利超商，見
    該超商內只有一名員工，沒有其他人員，就手持水果刀入內
    行搶，…我走道櫃台前以左手抓住店員衣物，右手拿水果刀
    抵住該店員近脖子處，該店員就反抗，我進入櫃台內，店員
    拿出鐵管與我扭打，我一緊張就拿水果刀往店員身上刺，…
    我要搶奪超商內之現金用來生活及租房子花費用」等語（見
    偵查卷第10頁）。復於偵訊中供稱：「我進入超商就用水果
    刀指向店員，並用另一隻手抓住對方的手，結果店員將我的
    手撥開，我從右邊用刀子將店員押住，但店員從左邊拿出一
    支鐵棍，我伸手想把鐵棍搶走，卻被鐵棍打到左手大拇指，
    我就用刀子捅該店員，之後刀柄裂開，我將刀子丟掉，與該
    店員搶棍子」等語（見偵查卷第41至42頁）。由被告上開於
    警詢及偵查中之供述，不僅相關細節均與證人甲○○所述相
    符，且亦與監視錄影畫面所呈現之情節一致，可見被告於警
    詢及偵查中所為供述，方與事實相符，而得採為認定之依據
    。益徵被告於本院審理中所辯乃臨訟卸責之詞，洵非可採。
  (四)綜上，被告持水果刀前往全家便利超商，以對店員甲○○施
    加強暴之方法，至使甲○○不能抗拒，且持水果刀刺傷甲○
    ○，復毆擊甲○○，嗣未取得財物旋即逃逸而不遂之犯行，
    事證明確，其上開犯行堪可認定。
二、按刑法第321 條第1 項第3 款所謂兇器，其種類並無限制，
    凡客觀上足對人之生命、身體、安全構成威脅，具有危險性
    之兇器均屬之，且祇須行竊時攜帶此種具有危險性之兇器為
    已足，並不以攜帶之初有行兇之意圖為必要。又依最高法院
    89年度台上字第3035號判決見解所示，強盜罪之強暴、脅迫
    ，祇須抑壓被害人之抗拒或使被害人身體上、精神上處於不
    能抗拒之狀態為已足，其暴力縱未與被害人身體接觸，仍無
    礙於強盜罪責之成立。本件被告所攜帶之水果刀，為金屬製
    、前端尖銳、刀鋒銳利，客觀上足以對人之生命身體構成威
    脅，屬兇器無誤。本件被告乙○○攜帶上述兇器，於便利超
    商櫃台前取出，以刀尖指向負責收銀之告訴人甲○○頸部，
    客觀上足以使告訴人甲○○處於不能抗拒之狀態，顯見被告
    乃基於意圖為自己不法所有之強盜犯意，而欲使甲○○交付
    收銀機內財物，幸經甲○○抵抗始未得逞，是核被告所為，
    係犯刑法第330 條第2 項、第1 項之加重強盜未遂罪及刑法
    第277 條第1 項之傷害罪。被告已著手於加重強盜犯行之實
    行而不遂，為未遂犯，應依刑法第25條第2 項之規定減輕其
    刑。被告所犯上開加重強盜未遂罪與傷害罪間，乃基於單一
    強盜犯意下所為之整體行為，而觸犯數罪名，為想像競合犯
    ，應從一重之加重強盜未遂罪處斷。又查，被告於87年間因
    違反懲治盜匪條例案件，經本院以87年度訴字第623 號判處
    有期徒刑8 年，於87年5 月25日確定，自87年5 月25日起算
    刑期，於93年9 月8 日假釋出監付保護管束，至94年10月17
    日保護管束期滿視為執行完畢等情，有臺灣高等法院被告前
    案紀錄表1 件在卷可查，被告於上開有期徒刑執行完畢後，
    5 年內再犯本件有期徒刑以上之罪，為累犯，應依刑法第47
    條第1 項之規定加重其刑，並依刑法第71條第1 項之規定，
    先加後減之。本院審酌被告之素行狀況，及其為圖收銀機內
    之財物，利用深夜人跡罕至之際，攜帶水果刀之兇器前往便
    利超商強盜，對告訴人甲○○之生命、身體及該超商之財產
    構成嚴重威脅等犯罪動機、目的、手段暨所生危害程度，並
    考量被告見告訴人甲○○發覺其強盜意圖，竟持水果刀刺傷
    甲○○，甚而進一步壓制甲○○在地，對甲○○施加毆擊，
    手段惡劣，並斟酌被告於本院審理中飾詞否認犯行之犯罪後
    態度等一切情狀，量處如主文所示之刑。至扣案之水果刀1
    支，係被告所有攜帶用於強盜並刺傷甲○○所用之物，而安
    全帽1 頂及口罩1 個，則係被告所有，供強盜時避免洩漏行
    藏所用之物，均應依刑法第38條第1 項第2 款之規定宣告沒
    收。
據上論斷，應依刑事訴訟法第299 條第1 項前段，刑法第330 條
第2 項、第1 項、第277 條第1 項、第25條第2 項、第47條第1
項、第55條、第38條第1 項第2 款，刑法施行法第1 條之1 ，判
決如主文。
本案經檢察官馬凱蕙到庭執行職務。
中　　華　　民　　國　　96　　年　　5 　　月　　30　　日
                  刑事第十四庭  審判長法　官  林海祥
                                      法　官  朱敏賢
                                      法　官  汪怡君
上列正本證明與原本無異。
如不服本判決，應於送達後十日內向本院提出上訴狀。
                                      書記官  李郁禎
中　　華　　民　　國　　96　　年　　5 　　月　　31　　日
附錄本案論罪科刑法條全文：
中華民國刑法第330條
犯強盜罪而有第三百二十一條第一項各款情形之一者，處七年以
上有期徒刑。
前項之未遂犯罰之。
